臺灣高等法院民事判決
110年度上更二字第157號
上  訴  人  瑞慶實業有限公司（原名瑞慶不動產仲介經紀有限
            公司）

法定代理人  
兼備位被告  董再炎  


上  訴  人  劉凱平  


共      同
訴訟代理人  廖晏崧律師
被上訴人    黃麗安  

訴訟代理人  周政律師  
上列當事人間請求損害賠償事件，上訴人對於中華民國105年9月
13日臺灣新北地方法院104年度訴字第2495號第一審判決提起上
訴，經最高法院第二次發回更審，本院於111年2月22日言詞辯論
終結，判決如下：
    主  文
上訴駁回。
第二審及發回前第三審訴訟費用，除確定部分外，由上訴人瑞慶
實業有限公司及丁○○連帶負擔。
    事實及理由
壹、程序方面：
    按當事人提起預備合併之訴，原告先位之訴勝訴，備位之訴
    部分雖未受裁判，惟經先位之訴被告合法上訴時，備位之訴
    即生移審之效力，並於先位之訴無理由時，應就後位之訴加
    以裁判（最高法院109年度台上字第2494號判決意旨可資參
    照）。查被上訴人於原審提起客觀預備合併之訴（先位之訴
    及備位之訴均詳如後述），原審就先位之訴判決被上訴人勝
    訴，上訴人丁○○、瑞慶實業有限公司（原名瑞慶不動產仲介
    經紀有限公司，嗣更名瑞慶實業有限公司，見本院108年度
    上更一字第103號卷〈下稱本院更一卷〉第39頁，下稱瑞慶公
    司，與丁○○合稱上訴人，如單指其一則逕稱其名）針對敗訴
    部分聲明不服，提起上訴，依前揭說明，被上訴人於原審所
    提備位之訴同生移審效力，本院如認先位之訴無理由即應就
    備位之訴加以裁判，合先敘明。
貳、實體方面： 　　
一、被上訴人主張：伊於民國100年3月間購入門牌號碼為新北市
    ○○區○○路000號0樓房屋及其基地（下合稱系爭房地），與配
    偶即訴外人○○○同住在系爭房地，並在此設址經營采沐室內
    設計有限公司（下稱采沐公司），嗣因離婚，擬出售系爭房
    地，而於100年12月中旬偕同瑞慶公司之所屬經紀營業員丁○
    ○查看系爭房地，而丁○○經伊告知伊戶籍及采沐公司營業所
    均設址於此後，仍向伊表示係符合當時即104年1月7日修正
    前特種貨物及勞務稅條例（下稱修正前奢侈稅條例）第5條
    免徵特種貨物及勞務稅（下稱奢侈稅）規定之情形，伊遂於
    100年12月21日與瑞慶公司簽立一般委託銷售契約書（下稱
    系爭委託契約），委託瑞慶公司銷售系爭房地，嗣於同年月
    31日在瑞慶公司營業所，經伊再向丁○○確認免徵奢侈稅後，
    與訴外人庚○○、林台梅（下稱庚○○等2人）簽訂不動產買賣
    契約書（下稱系爭買賣契約），以價金新臺幣（下同）1,00
    0萬元出售系爭房地予庚○○等2人。未料，財政部北區國稅局
    （下稱北區國稅局）仍以伊持有系爭房地不符免徵奢侈稅之
    規定，對伊課徵奢侈稅150萬元及裁處罰鍰37萬5,000元，共
    計187萬5,000元。然依系爭委託契約第7條第3款約定，瑞慶
    公司本負有接受伊諮詢奢侈稅服務之義務，而采沐公司設址
    系爭房地，明顯不符奢侈稅免徵事由，詎丁○○於執行仲介業
    務時，未善盡預見危險及充分瞭解系爭房地奢侈稅課徵之相
    關事項，而提供錯誤訊息，顯已違背善良管理人之注意義務
    而有過失，瑞慶公司既為以提供不動產仲介服務為業務之企
    業經營者，其所提供之服務已欠缺可合理期待之安全性，致
    伊受有187萬5,000元之損害，瑞慶公司應依民法第544條、
    第227條第2項及消費者保護法（下稱消保法）第7條第3項、
    不動產經紀業管理條例（下稱經管條例）第26條第2項規定
    負損害賠償責任，丁○○則依經管條例第26條第2項規定，與
    瑞慶公司負連帶賠償之責。又備位被告丙○○（下稱其名）為
    瑞慶公司之法定代理人，未妥善監督而任由丁○○提供錯誤資
    訊，亦違反不動產仲介經紀業倫理規範（下稱仲介倫理規範
    ）第5條、第12條、第14條規定等保護他人之法律，應依民
    法第184條第2項規定負損害賠償責任；另丙○○執行職務有上
    開過失，瑞慶公司依民法第28條、公司法第23條第2項規定
    ，應與丙○○負連帶賠償之責；丁○○亦違反仲介倫理規範第14
    條規定，而應依民法第184條第2項規定負損害賠償之責，上
    訴人及丙○○並應負不真正連帶之責。又伊與丁○○間亦成立委
    任關係，因丁○○欠缺與處理自己事務為同一注意之過失，應
    依民法第544條規定負賠償之責等情，爰求為命㈠先位：上訴
    人應連帶給付伊187萬5,000元本息；㈡第一備位：瑞慶公司
    及丙○○應連帶給付伊187萬5,000元本息，丁○○應給付伊187
    萬5,000元本息，並負不真正連帶之責；㈢第二備位：丁○○應
    給付伊187萬5,000元本息之判決（未繫屬本院部分，不予贅
    述）。
二、上訴人則以：系爭委託契約第7條第3款並非約定瑞慶公司負
    有奢侈稅之告知義務，且系爭委託契約亦無消保法之適用。
    丁○○在被上訴人詢問奢侈稅時，業已告知相關法條規定及符
    合免徵奢侈稅之情況，然被上訴人並未告知丁○○其在系爭房
    地設址經營采沐公司之事實，被上訴人被課徵奢侈稅，係因
    其就系爭房地提供為自用之錯誤訊息所致，與丁○○無涉。又
    仲介倫理規範係由內政部所發布，非為保護個人權益而設，
    非屬民法第184條第2項所規定保護他人之法律，丙○○、丁○○
    自不成立民法第184條第2項之侵權行為責任，瑞慶公司亦無
    庸依民法第28條、公司法第23條第2項與丙○○負連帶賠償責
    任。另丁○○與被上訴人間未存有委任關係，且被上訴人係因
    自身緣故而被課徵奢侈稅，丁○○並無任何過失可言等語，資
    為抗辯。
三、原審為被上訴人勝訴之判決即命上訴人應連帶給付被上訴人
    187萬5,000元，及自104年9月10日起至清償日止，按年息5%
    計算之利息，上訴人聲明不服，提起上訴，並上訴聲明：㈠
    原判決不利於上訴人部分廢棄。㈡上開廢棄部分，被上訴人
    在第一審之訴及假執行之聲請均駁回。㈢就備位之訴答辯聲
    明：⒈備位之訴及假執行之聲請均駁回。⒉如受不利之判決，
    願供擔保，請准宣告免為假執行。被上訴人則答辯聲明：㈠
    上訴駁回。㈡就第一備位之訴之聲明：⒈瑞慶公司及丙○○應連
    帶給付被上訴人187萬5,000元，及自起訴狀繕本送達翌日起
    至清償日止，按年息5%計算之利息。⒉丁○○應給付被上訴人1
    87萬5,000元，及自起訴狀繕本送達翌日起至清償日止，按
    年息5%計算之利息。⒊第一、二項請求，如任一人已為給付
    ，其他人於其給付範圍內免給付義務。⒋願供擔保，請准宣
    告假執行。㈢就第二備位之訴之聲明：⒈丁○○應給付被上訴人
    187萬5,000元，及自起訴狀繕本送達翌日起至清償日止，按
    年5%計算之利息。⒉願供擔保，請准宣告假執行。
四、兩造不爭執事項（見本院卷第94頁，並依判決格式修正或刪
    減文句，或依爭點論述順序整理內容）：
　㈠丁○○係受僱於瑞慶公司之經紀營業員。
　㈡被上訴人於100年3月間購買系爭房地，於100年7月5日將其個
    人戶籍遷入系爭房地址，至101年6月1日遷出。被上訴人於1
    00年7月間成立采沐公司，將公司登記在系爭房地址，迄系
    爭房地100年12月31日出售後之101年2月間，將公司設址遷
    出。
　㈢被上訴人於100年12月中旬，帶丁○○至系爭房地現場看屋。
　㈣被上訴人與瑞慶公司於100年12月21日就系爭房地簽訂系爭委
    託契約，約定委託銷售期間自100年12月21日起至101年3月2
    1日止。
  ㈤系爭房地經瑞慶公司仲介成交，被上訴人與庚○○等2人於100
    年12月31日在瑞慶公司位於新北市○○區○○路000號0樓之營業
    所簽訂系爭買賣契約。
  ㈥系爭買賣契約簽約當時，被上訴人、庚○○、丁○○、甲○○及戊○
    ○均在場。
  ㈦北區國稅局於104年2月25日發函通知被上訴人應於同年3月16
    日到場說明系爭房地之奢侈稅事項，嗣經該局認定被上訴人
    應補繳奢侈稅150萬元，並應處罰鍰37萬5,000元。被上訴人
    已繳納奢侈稅150萬元及罰款37萬5,000元。
五、本院之判斷：
    被上訴人先位依民法第544條及經管條例第26條第2項之規定
    ，請求上訴人連帶賠償187萬5,000元，為有理由：
  ㈠瑞慶公司負有提供奢侈稅諮詢之義務：
　  觀諸系爭委託契約第7條第1款、第3款約定：「（受託人之
    義務）一、受託人受託處理仲介事務應以善良管理人之注意
    為之。……三、受託人受託仲介銷售所做市場調查、廣告企劃
    、買賣交涉、諮詢服務、差旅出勤等活動與支出，除有委託
    人與受託人雙方同意終止及委託人終止契約外，均由受託人
    負責，受託人不得以任何理由請求委託人補貼」（見原審卷
    第41頁），已明文約定瑞慶公司受託處理系爭房地銷售事務
    ，應以善良管理人之注意為之，且其範圍已包括諮詢服務。
    參以被上訴人提出瑞慶公司加盟之住商不動產房仲網「賣屋
    指南」，業已表明旗下各加盟店及經紀人員於接受賣方委託
    銷售不動產時，均能提供不動產相關稅費，包括「奢侈稅」
    之諮詢服務等情，有住商不動產之網頁列印在卷可稽（見原
    審卷第66頁至第69頁），上訴人雖否認前揭「賣屋指南」於
    100年12月21日系爭委託契約簽訂時已存在，且系爭委託契
    約第7條第3款約定僅係說明受託人處理委託事務不得另行請
    求補貼，而非作為提供奢侈稅諮詢義務之依據云云，惟查，
    前開「賣屋指南」左上角日期顯示為「2015/8/18」，雖僅
    能認定係於104年8月18日已存在之資料，然如前述，系爭委
    託契約第7條第3款既已明文約定受託人受託仲介銷售之服務
    包含「諮詢服務」，且於提供此服務時不得以任何理由請求
    委託人補貼，而有關房地產相關之法令、貸款及稅費，包括
    奢侈稅等之房屋交易所生事項，本屬不動產交易時當事人常
    見諮詢事項，參以奢侈稅條例係於100年5月間始公佈，並自
    同年6月1日施行，對不動產交易之賣方實屬重要資訊，衡諸
    不動產經紀業者及經紀人員相較於一般消費大眾，對此等事
    項，應更具專業知識及能力，瑞慶公司既受被上訴人委託銷
    售系爭房地，並收取服務報酬，自應負有接受委託人諮詢交
    易事項及提供正確訊息之義務，亦即，就奢侈稅課徵之條件
    接受諮詢，當為瑞慶公司本於系爭委託契約所生之義務甚明
    ，亦不因有無前開「賣屋指南」之存在而受影響，上訴人所
    辯其等不負有提供奢侈稅諮詢義務云云，自無足採。　
　㈡瑞慶公司就被上訴人諮詢奢侈稅課徵事宜，應以善良管理人
    之注意為之，並應善盡預見危險及調查之義務：
　⒈按受任人因處理委任事務有過失，或因逾越權限之行為所生
    之損害，對於委任人應負賠償之責；經紀業因經紀人員執行
    仲介或代銷業務之故意或過失致交易當事人受損害者，該經
    紀業應與經紀人員負連帶賠償責任，民法第544條、經管條
    例第26條第2項分別定有明文。次按受任人處理委任事務，
    其受有報酬者，應以善良管理人之注意為之，為民法第535 
    條所明定。所謂盡善良管理人之注意，係指依交易上一般觀
    念，認為有相當知識經驗及誠意之人所具有之注意。而房地
    仲介業之業務，涉及房地買賣之專業知識，此所以一般消費
    者願委由仲介業者處理買賣事宜之原因。而仲介業者針對其
    所為之仲介行為，既向消費者收取高額之酬金，即應就其所
    從事之業務負善盡預見危險及調查之義務，始能就其所知，
    依民法第567條第1項之規定，據實報告於當事人（最高法院
    110年度台上字第717號判決意旨參照）。
　⒉次按銷售持有期間在2年以內之房屋及其坐落基地，納稅義務
    人為原所有權人，於銷售時課徵奢侈稅；符合修正前奢侈稅
    條例第5條第1項各款情形之一者，非屬該條例規定之特種貨
    物；所有權人與其配偶及未成年直系親屬僅有一戶房屋及其
    坐落基地，辦竣戶籍登記且持有期間無供營業使用或出租者
    ，免徵奢侈稅，修正前奢侈稅條例第4條第1項、第5條第1項
    第1款定有明文。而查，被上訴人係於100年3月間購買系爭
    房地，於100年7月5日將其個人戶籍遷入系爭房地址，至101
    年6月1日遷出，另於100年7月間成立采沐公司，並登記在系
    爭房地址，迄系爭房地100年12月31日出售後之101年2月間
    將公司設址遷出等情，為兩造所不爭（見兩造不爭執事項㈡
    ），是依修正前奢侈稅條例規定，被上訴人於100年12月31
    日出售系爭房地，並不符免徵奢侈稅之事由而應課徵奢侈稅
    甚明，然如前述，瑞慶公司就奢侈稅課徵事宜本負有提供諮
    詢服務之義務，並應以善良管理人之注意義務為之，且被上
    訴人於出售系爭房地前已多次詢問丁○○是否符合免徵奢侈稅
    條件等情，亦為上訴人所不爭（見原審卷第111頁），而對
    於系爭房地交易應否課徵奢侈稅之風險預見及判斷，當為不
    動產仲介經紀業及經紀人員通常所應具備之專業智識能力，
    並負有相當調查義務，且相較於被上訴人甚或一般消費者，
    顯然更具有釋疑奢侈稅條例規定及調查之專業能力，是經紀
    業從事仲介或代銷業務，所提供奢侈稅諮詢服務，並非僅係
    形式上告知奢侈稅免徵規定，尚應就交易標的是否符合免徵
    奢侈稅之事由向委託人實質解說其內容，諸如持有期間、持
    有戶數、持有期間有無供營業使用或出租等具體條件，再就
    委託人提供之交易標的相關訊息詳予調查後據實報告於委託
    人，以俾使委託人得以充分了解而能審慎評估，始可認仲介
    業或其經紀人員從事之不動產仲介或代銷業務，已善盡預見
    危險及調查之義務而無過失。
　⒊依被上訴人所提出與丁○○及訴外人即被上訴人胞妹戊○○之對
    話錄音譯文（下稱系爭錄音對話，見本院105年度上字第155
    8號卷〈下稱本院1558號卷〉第136頁至第137頁反面），其中1
    04年6月28日之對話內容為：
　　「乙○○：我後來回去看，我是100年買的。」
　　「丁○○：100年買的，那妳幾年賣的？」
　　「乙○○：同一年啊！年初買年後賣，而且我的狀況都有讓他
    知道得很清楚。」
　　「丁○○：他那個狀況是怎麼樣呢，就是在當時，名下只有一
    間房子。」
　　「戊○○：妳說妳都有讓對方知道。」
　　「乙○○：當然啊，我一開始就有讓他知道。」
　　「丁○○：對啊，我們都很清楚啊。」
　　「乙○○：一定要讓他知道，我的狀況都讓他都很清楚，公司
    戶籍都在那裡。而且，那個時候我跟○○（本院按即乙○○之前
    配偶）就一間房子而已。」
　　「丁○○：是。」
　　「乙○○：我們狀況都會讓你知道，然後呢，你們仲介做了那
    麼久，一定比我們更清楚。」
　　「丁○○：對，對，對。我講一下你姐賣的那間房子賣的狀況
    好不好？她100年買，裝潢，100年賣，對不對？但是，在那
    個時候的稅制規定上面是說，她名下有一間房子然後符合自
    用條件，就是你戶籍遷進去，然後再來賣掉，就符合免奢侈
    稅的豁免條款，我自己住的，所以我自己賣，對不對，這很
    正常嘛！」
　　「乙○○：對，他就是這樣講的，所以我房子才會給他賣。反
    正你就放心啦，反正我那時候福和路的狀況都有跟他講的很
    清楚，雖然有點久了，但是他已經做那麼久了，店長也當那
    麼久了，他對這個很了解的，我那時候公司戶籍都在那裡…
    」
　　「戊○○：你是在幫他講話還是在幫我講話啊？」
　　「丁○○：哈哈哈哈…。」
　　「丁○○：因為你姐那個房子的狀況也符合當時的一些規定啊
    。也符合當時的規定啊。那現在為什麼很多人買了沒有到兩
    年要賣，怕會有奢侈稅，是因為他們沒有居住事實。」「戊
    ○○：所以那時候我姐，你跟他說是不用課奢侈稅。」
    「丁○○：如果自用的話就不用課奢侈稅，就是戶籍遷進去，
    對，戶籍遷進去。」
　　系爭錄音對話雖係被上訴人與瑞慶公司簽訂系爭委託契約後
    近4年所為之對話，丁○○就系爭房地委託銷售之過程雖恐因
    記憶而受有影響，惟由上開之對話內容，已可見被上訴人多
    次強調其曾與丁○○確認是否符合免徵奢侈稅條件等情，並為
    丁○○所不否認，更一再回應如為自用即符合免徵奢侈稅等語
    ，對照瑞慶公司及丁○○於原審時陳稱：「丁○○告知原告只有
    說『房屋如果符合自用條件，且將戶籍遷入，可以免徵奢侈
    稅』，丁○○是否有說明『自用條件』為何要再確認等語」（見
    原審卷第161頁），佐以證人戊○○於原審審理中證稱：被上
    訴人於簽立系爭買賣契約前，有詢問丁○○關於課徵奢侈稅之
    問題，印象中系爭房屋本來就自用，丁○○有簡單告知因系爭
    房地為自住，被上訴人只有一間房子，符合免課徵奢侈稅要
    件等語（見原審卷第205頁），顯見丁○○自始即係以被上訴
    人名下僅有一戶系爭房地，且辦竣戶籍登記及居住之情形，
    進而判斷符合自用條件，而得免徵奢侈稅，並僅以此回覆被
    上訴人之諮詢甚明，而此認知及說明，顯與修正前奢侈稅條
    例關於免徵奢侈稅之規定有所落差，適足以證明丁○○之回覆
    實屬不確定、不完整。上訴人雖舉證人己○○之證述辯稱已完
    整告知免徵奢侈稅之條件云云，證人己○○固於本院審理中證
    稱：「（法官問：簽約當時乙○○有無提及奢侈稅問題？）印
    象中有，是在簽約之前跟丁○○談奢侈稅問題。（法官問：有
    無印象丁○○如何告知乙○○奢侈稅內容？）奢侈稅是不動產所
    有權人、配偶或直系親屬名下只能有一間不動產，且該不動
    產不能為出租或營業使用。印象中丁○○所告知內容就是我剛
    才所述，當時丁○○是店長，常常教育業務有關奢侈稅就是這
    樣的內容，所以我們都背起來了。」等語（見本院更一卷第
    76頁），然證人己○○曾為瑞慶公司所屬之業務人員，且參與
    系爭房地委託銷售事宜，買方庚○○為其友人，並透過其介紹
    而購買系爭房地，顯見證人己○○就系爭房地之交易實有相當
    利害關係，所證非無偏頗之虞，尚難遽信。參諸奢侈稅係為
    避免不動產成為短期投機交易標的而制定課徵（修正前奢侈
    稅條例第2條立法理由可參），且係於被上訴人委託瑞慶公
    司銷售系爭房地前之100年6月1日公佈施行，而被上訴人於
    出售系爭房地前已多次向丁○○詢問確認，益見被上訴人對於
    系爭房地交易及課徵奢侈稅一事極為重視，而為出售系爭房
    地與否之重要考量，衡以奢侈稅課徵稅率甚高（修正前奢侈
    稅條例第7條參照），且如未依規定申報稅款，除補徵稅款
    外，尚須按所漏稅額處三倍以下罰鍰（修正前奢侈稅條例第
    22條參照），倘丁○○有完整告知被上訴人免徵奢侈稅全部條
    件，諸如持有期間、持有戶數、持有期間有無供營業使用或
    出租等具體規範內容，並逐一與被上訴人詢問、確認，再就
    被上訴人所提供之系爭房地相關訊息詳予調查後，據實報告
    於被上訴人，被上訴人當無可能甘冒重稅負擔及高額罰緩仍
    執意出售系爭房地之理，堪認被上訴人主張丁○○並未提供完
    整正確之奢侈稅課徵訊息，以致其誤認免繳奢侈稅，進而委
    由瑞慶公司銷售系爭房地等情，應非虛妄。至上訴人雖爭執
    系爭錄音對話係經刻意挑選、編輯，而否認其真正云云，惟
    系爭對話錄音中係丁○○與被上訴人之對話，且與光碟相符，
    已為上訴人所是認（見本院更一卷第48頁；本院1558號卷第
    161頁至第162頁），復經證人戊○○於原審證述：原證11（即
    104年6月21日之對話錄音譯文）、原證12（即104年6月28日
    之對話錄音譯文）為伊跟丁○○及被上訴人間的對話等語明確
    （見原審卷第201頁至第202頁），自足堪認系爭錄音對話應
    為真正無疑，上訴人空言否認系爭錄音對話之真正，要無可
    採。
  ⒋承上，上訴人本應就被上訴人諮詢奢侈稅課徵事宜，提供完
    整正確之法律規範內容，並就系爭房地是否符合免徵奢侈稅
    之事由與被上訴人確認，再本於其所得獲取之資訊詳予調查
    後據實報告於被上訴人，然其等卻未本於其從事不動產仲介
    業及經紀人員之專業智識能力，盡其瞭解及調查系爭房地交
    易所可能涉及課徵奢侈稅之因素，於接受被上訴人諮詢奢侈
    稅課徵事宜時，逕以個人主觀認知被上訴人已辦竣戶籍登記
    及有居住一事，即率以判斷符合自用條件並據以回覆被上訴
    人，顯然未善盡預見危險及調查之義務，已違背善良管理人
    之注意義務而有過失甚明。被上訴人係委由不動產仲介經紀
    專業之瑞慶公司銷售系爭房地，且被上訴人並非以買賣不動
    產為業，而修正前奢侈稅條例係於100年5月間始公布，並自
    同年6月1日開始施行，對於一般民眾而言，關於房屋交易事
    項及奢侈稅課徵之規定實屬陌生，因上訴人就被上訴人諮詢
    奢侈稅課徵事宜，未善盡預見危險及調查之義務，以致被上
    訴人有所誤認而同意出售系爭房地，自不得將此等調查及據
    實報告之義務，反加諸於被上訴人，是上訴人辯稱被上訴人
    被課徵奢侈稅，係因被上訴人未如實告知系爭房地狀況，提
    供錯誤訊息所致，丁○○並無過失云云，委無可採。
　㈢上訴人應連帶賠償被上訴人187萬5,000元，及自104年9月10
    日起至清償日止，按年息5%計算之利息：
　⒈被上訴人因誤認出售系爭房地免徵奢侈稅，而將系爭房地委
    託瑞慶公司銷售，並以不須繳奢侈稅為基礎之1,000萬元價
    格出售，經北區國稅局追繳奢侈稅150萬元及罰鍰37萬5,000
    元等情，為兩造所不爭執（見兩造不爭執事項㈦），而瑞慶
    公司既受被上訴人委託仲介銷售系爭房地，丁○○則係瑞慶公
    司所僱用之經紀營業員（見兩造不爭執事項㈠），負責處理
    系爭房地仲介銷售業務，自屬瑞慶公司之履行輔助人，而丁
    ○○對系爭房地是否符合免徵奢侈稅條件，未善盡預見危險及
    調查之義務而有過失等情，已如前述，則被上訴人因北區國
    稅局追繳奢侈稅150萬元及罰鍰37萬5,000元，而受有買賣對
    價實質減損之損害，則上訴人就執行仲介業務之過失，致被
    上訴人受有損害，即應負連帶賠償之責。
　⒉從而，被上訴人先位依民法第544條、經管條例第26條第2項
    規定，請求上訴人連帶賠償187萬5,000元，為有理由，應予
    准許。又被上訴人依前開規定請求上訴人連帶賠償既經准許
    ，其併依民法第227條、消保法第7條第3項規定為同一請求
    ，屬選擇合併之訴，自無庸再行審究。另被上訴人先位請求
    既有理由，其備位之訴，本院亦無審酌之必要，併此敘明。
  ⒊末按給付無確定期限者，債務人於債權人得請求給付時，經
    其催告而未為給付，自受催告時起，負遲延責任。其經債權
    人起訴而送達訴狀，或依督促程序送達支付命令，或為其他
    相類之行為者，與催告有同一之效力；又遲延之債務，以支
    付金錢為標的者，債權人得請求依法定利率計算之遲延利息
    ；再應付利息之債務，其利率未經約定，亦無法律可據者，
    週年利率為百分之五，民法第229條第2項、第233條第1項前
    段及第203條分別定有明文。查，被上訴人對上訴人之損害
    賠償債權，係無確定期限之給付，其併請求自起訴狀繕本送
    達翌日起（即104年9月10日起，見原審卷第80頁、第81頁）
    至清償日止，按年息5%計算之法定遲延利息，於法亦無不合
    ，應予准許。
六、被上訴人先位依民法第544條、經管條例第26條第2項規定，
    請求上訴人連帶賠償187萬5,000元，及自104年9月10日起至
    清償日止，按年息5%計算之利息，洵屬有據，應予准許。從
    而，原審所為上訴人敗訴之判決，並依被上訴人及上訴人之
    聲請，分別酌定相當擔保金額，予以宣告准、免假執行，核
    無不合。上訴論旨指摘原判決不當，求予廢棄改判，為無理
    由，應予駁回。
七、本件事證已臻明確，兩造其餘之攻擊或防禦方法及所用之證
    據，經本院斟酌後，認為均不足以影響本判決之結果，爰不
    逐一論列，附此敘明。
八、據上論結，本件上訴為無理由，依民事訴訟法第449條第1項
    、第78條、第85條第2項，判決如主文。　
中　　華　　民　　國　　111 　年　　3 　　月　　22　　日
                  民事第二十庭  
                      審判長法　官  周祖民
　　　　　　　　　　　  　  法　官  鄭威莉
　　　　　　　　　　　  　  法　官  張永輝
正本係照原本作成。
如不服本判決，應於收受送達後20日內向本院提出上訴書狀，其
未表明上訴理由者，應於提出上訴後20日內向本院補提理由書狀
（均須按他造當事人之人數附繕本）上訴時應提出委任律師或具
有律師資格之人之委任狀；委任有律師資格者，另應附具律師資
格證書及釋明委任人與受任人有民事訴訟法第466 條之1第1項但
書或第2項所定關係之釋明文書影本。
中　　華　　民　　國　　111 　年　　3 　　月　　22　　日

                            書記官  鄭淑昀